【裁判字號】    91,訴,1587
【裁判日期】    920107
【裁判案由】    強盜
【裁判全文】
臺灣桃園地方法院刑事判決                        九十一年度訴字第一五八七號
    公  訴  人  臺灣桃園地方法院檢察署檢察官
    被      告  甲○○  男  四.
    指定辯護人  本院公設辯護人  乙○○
右列被告因強盜案件，經檢察官提起公訴（九十一年度偵字第一七九六三號），本院
判決如左：
        主  文
甲○○竊盜，累犯，處有期徒刑肆月，如易科罰金，以佰元折算壹日。
        事  實
一、甲○○前於民國八十八年間因施用毒品案件，經本院以八十八年度易字第三五號
    判決判處有期徒刑十月，提起上訴後，經臺灣高等法院判決駁回上訴確定，並於
    八十八年八月十日送監執行，指揮書執行完畢日期為八十九年三月二十六日，又
    於八十九年間因贓物案件，經本院桃園簡易庭以八十九年度桃簡字第一二六二號
    判決判處有期徒刑三月，如易科罰金，以三百元折算一日確定，指揮書執行完畢
    日期為九十年十二月十三日，復於九十年間因施用毒品案件，經本院以九十年度
    易字第七三三號判決判處有期徒刑一年確定，目前仍在執行中。詎其仍不知悔改
    ，於九十一年十月二日十五時二十分許，搭乘不詳姓名年籍綽號「阿義」之不知
    情成年男子之便車，至桃園縣桃園市○○路一七二號旁空地內，見丙○○在該空
    地上放置折疊整齊之資源回收物品，並以簡易物品圍籬設有簡易出入門，且當時
    進出口之大門未以繩索綁住，竟意圖為自己不法之所有，侵入該空地內（無故侵
    入他人附連圍繞之土地部分未據告訴），竊取丙○○所有放置在空地內之鋁門窗
    三片（起訴書誤載為二片），得手後，正欲翻牆離去之際，適丙○○自外販售資
    源回收物品歸來，發覺甲○○在其空地內正在搬動其所有之鋁門窗，丙○○即喝
    令甲○○將竊得之物品其中鋁門窗兩片歸還後，因另一片鋁門窗於甲○○搬動時
    從圍牆上掉落至鄰地，丙○○乃命甲○○將該掉落在圍牆外之鋁門窗取回，甲○
    ○翻至牆外等候丙○○前來，丙○○翻越兩次均無法過牆，第三次改以物品墊高
    始翻越圍牆至鄰地，因丙○○之前曾有多次物品遭竊之經驗，懷疑甲○○不止一
    次竊取其財物，為甲○○堅決否認，丙○○於氣憤之下乃動手毆打甲○○，甲○
    ○即彎下身體撿拾現場之磚塊欲反擊丙○○，為丙○○以手阻擋將磚塊撥落地上
    （丙○○未受傷），並將甲○○壓制於地上，嗣丙○○通知其妻子報警處理，而
    為警當場查獲，並扣得磚塊一塊。
二、案經被害人丙○○訴由桃園縣警察局桃園分局報告臺灣桃園地方法院檢察署檢察
    官偵查起訴。
    理  由
一、訊據被告甲○○固坦承有於右揭時、地拿取被害人丙○○所有之鋁門窗三片，惟
    矢口否認有何竊盜犯行，辯稱：伊以為該處堆置之物品係別人棄置不要的東西云
    云，惟查，右揭犯罪事實業據被害人丙○○於警訊及偵審中指訴綦詳，復有贓物
    認領保管單、贓物照片一張在卷可按，又被害人丙○○放置資源回收物品之空地
    呈ㄇ字型，深約五十公尺，離盡頭處圍有籬笆，並設有簡易之出入口，該圍起之
    區域內，堆置有折疊整齊之回收金屬銅、門窗等各類金屬回收物，業據檢察官於
    九十一年十月十一日到場勘驗屬實，並有勘驗筆錄、現場照片五張在卷可憑，以
    該處物品堆放之現況及設有簡易之鐵門並以繩索綁住，防止他人隨意進出等情觀
    之，顯與一般之垃圾堆棄場有別，被告辯稱係他人棄置不要之物品，與事實不符
    ，委無足採。又被告於本院調查時供稱：「（告訴人回來時，你是否還在搬？）
    我已經搬好了，有壹支掉下去，另外二片鋁門窗也是放旁邊，所以我總共拿二個
    鋁門窗及一個鋁窗壞掉是放在圍牆上時其中一段掉下去」等語（見本院九十一年
    十二月二日訊問筆錄第六頁）明確，足見被告已將鋁門窗置於其實力支配之下，
    被告嗣辯稱因鋁門窗體積龐大，搬運不易，鋁門窗仍放在原地，其行為應係屬於
    竊盜未遂云云，亦非可採。本件事證明確，被告犯行洵堪認定，應依法論科。
二、核被告甲○○所為，係犯刑法第三百二十條第一項之竊盜罪。公訴意旨雖以被告
    甲○○在前揭時、地為被害人丙○○發現其竊取鋁門窗，被告為脫免逮捕，與被
    害人互相扭打，並撿拾地上之磚塊攻擊被害人，當場施以強暴行為，幸被害人反
    抗得宜而未受傷害，因認被告係犯刑法第三百二十九條之準強盜罪嫌云云。而公
    訴人認被告為脫免逮捕，與被害人扭打並持磚塊攻擊被害人之犯行，無非係以被
    害人之指述，並有磚塊一塊扣案可稽，為其主要論據，惟查：
（一）訊據被告堅決否認其行竊後有何要脫免逮捕，持磚塊攻擊被害人而當場施強暴
      之犯行，辯稱：伊翻牆過去，拿一支壞的鋁窗給被害人，這是搬上去掉在地上
      的，被害人看到時就打伊，但伊沒有還手，伊不願追究被害人打傷伊之行為，
      伊確實是遭被害人推倒在地上之磚塊堆上，伊順手將身旁磚塊揮開，不慎揮向
      被害人，被害人誤以為伊要持磚塊攻擊他等語。而被害人於警訊時固陳稱：伊
      剛從外面工作回來，發現鋁門窗遭被告偷搬起丟過圍牆，並發現另一名女歹徒
      在外頭接應，被告翻牆而過，伊也跳過去追被告，邊追邊喊小偷，追到被告後
      要制止他，被告就拿磚塊要打伊，伊便順手將磚塊奪取後，和被告扭打成一團
      云云（見偵查卷第一七頁反面），嗣於本院調查時則改稱：「當天下午我載東
      西去賣，回來後被我撞見，被告要爬牆過去，當時被告手拿鋁門窗，他正要丟
      過去，我看到時，我說你偷拿我的東西，叫他拿回去放好，他就拿回去放好，
      我拉他回來，我叫他之前所偷的小片鋁門窗拿回來，被他接應人載走，我不知
      道有幾片，被告說要帶我過去拿，被告先翻牆過去，因我爬三次才過去，他說
      叫我爬過去，我翻牆過去差點摔倒，我有拉他，他右手拿地上磚塊要砸我，我
      右手去擋他，我的右腳拐到他的腳，後來我抱住他，兩人就倒在地上」云云（
      見本院九十一年十一月六日訊問筆錄第二頁），繼於本院審理時指稱：「（被
      告偷竊當時情形？）。被告一跳就跳過圍牆，在隔壁庭院等我，我跳兩次圍牆
      跳不過去，後來拿東西墊腳才跳過去。我跳過去就拉住被告手，怕他跑走。走
      到一半，他突然拿磚頭要砸我，我用手擋住，磚頭就掉下來，後來我們兩人就
      跌倒，我就把被告用右手壓住他的脖子，左手壓住他腰背部」、「（對你在警
      偵訊中所言有何意見？）警察就問我怎麼回事，我就講，他怎麼寫我不知道。
      我在警局說我是跳過圍牆把被告拉著，結果警察就寫說我們扭打成一團。在檢
      察官那邊說發生拉扯也不對，而是我用手拉住他。被告是一直掙扎」等語（見
      本院九十一年十二月二十四日審判筆錄第二頁、第三頁），足見被害人於警訊
      時陳稱：翻牆過去追被告，並與被告扭打成一團云云，要屬不實之誇大陳述，
      不足採信，至被害人於本院調查、審理時指稱：要被告翻牆過去取回掉落該出
      之鋁門窗。被告先翻牆過去，伊跳二次未過牆，拿東西墊在地上才跳過牆，而
      被告在該處等伊等語，亦足證被告當時翻牆過去係為撿拾掉落該出之鋁門窗還
      給被害人，並非為了脫逃，若被告翻牆過去係為脫逃，被告於被害人跳躍兩次
      均無法過牆時即可趁此機會逃跑，此亦據被害人於本院調查時指稱：「（被告
      翻牆過去，這樣被告不就可以跑掉？）可以，翻牆過去就是別人的院子．．．
      」等語（見本院九十一年十一月六日訊問筆錄第三頁）屬實，是被告辯稱其並
      非為了脫免逮捕，而施以強暴行為等語，應堪採信。
（二）又被告於警訊時固供稱：「當時丙○○指路旁一輛自小客車，車上一名女駕駛
      ，問我是否給她載來，我便指著車再問他，是否指那一輛，連問了數次，原本
      我想藉機逃跑，故丙○○誤以為我們是一夥的。．．．故該女我並不認識」等
      語（見偵查卷第十一頁反面），惟參照被害人丙○○於警訊時所陳：「．．．
      ，並發現有一名女歹徒在外頭接應，該犯嫌翻牆而過，．．．」等語（見偵查
      卷第一七頁反面），以及被害人於本院之陳述，堪認被告行竊為被害人發覺當
      時，雖有一位女性駕車停靠在案發地點附近，惟被告與該名女性並不熟識，而
      被告越過圍牆目的係為拿取小片鋁門窗一片返還被害人，目的並非藉機脫逃，
      否則當無留在現場等待被害人越過圍牆之理，是被告前揭警訊中之供述顯然與
      事實不符，尚難遽以推論被告係為脫免逮捕才對被害人施暴。
（三）又被害人因氣憤遭竊多次，而動手毆打被告乙節，此據被告於警訊時供稱：「
      （你有無受傷？受傷部位為何？）左手無名指擦傷，上嘴唇紅腫、頭部紅腫」
      等語（見偵查卷第一二頁正面）明確，足證被告當時確曾受傷，雖被害人否認
      曾毆打被告，並於本院調查、審理時陳稱並未發生扭打及拉扯之情事，兩人曾
      跌倒，伊用手壓住被告脖子及腰背部等處云云，然被告係正值四十歲之壯年人
      ，被害人年約五十七歲，何以同樣係跌倒在地，被害人反而未受到任何傷害（
      見偵查卷第一八頁正面），顯有違常情，足見被告供稱被害人當時曾動手毆打
      伊等語應堪採信。至被告辯稱其係因遭被害人推倒在磚塊堆，順手將磚塊揮開
      ，不慎揮向被害人云云，顯與常情不符，應係卸責之詞，不足採信。惟被告正
      直壯年，若有施以強暴、脅迫等不法腕力，絕非是被告受傷而被害人毫髮未損
      ，並於跌倒時遭被害人壓制在地面之結果。且被害人於本院調查時亦堅稱：被
      告拿磚塊打我，不然伊也不想報警等語（見本院九十一年十一月六日訊問筆錄
      第四頁），被告當時確有以磚頭攻擊被害人之行為，固堪認定，然本件應係被
      告在遭被害人毆打時，為反抗被害人之毆打始撿拾磚塊反擊，但為被害人以手
      阻擋磚塊掉落在地上，而未得逞，是被告縱有以磚塊攻擊被害人，並非為了脫
      免逮捕，否則被告早已有脫逃之機會，何以竟未脫逃？且被告當時已將贓物交
      還被害人，手上並未持有贓物，而被告在現場亦未湮滅任何其行竊之證據，核
      與刑法第三百二十九條為防護贓物、脫免逮捕或湮滅證據，而當場施以強暴之
      準強盜犯行尚屬有間，自無成立該罪之餘地。
（四）綜核上情，本件既無其他積極證據足資證明被告有何為脫免逮捕，而當場施以
      強暴之犯行，自不構成刑法第三百二十九條之準強盜罪，公訴人認應依準強盜
      罪處斷，尚有未洽，惟公訴意旨既已敘明被告竊盜之犯罪事實，本院自得就公
      訴人起訴之犯罪事實，依法變更其所引應適用之法條，併予敘明。末查，被告
      有事實欄所載之犯罪科刑執行情形，業經被告供承在卷，並有臺灣高等法院被
      告全國前案紀錄表乙份在卷可稽，其前受有期徒刑執行完畢，五年以內再犯本
      件有期徒刑以上之罪，為累犯，應依刑法第四十七條之規定加重其刑。爰審酌
      被告素行非佳，正值青壯之年，不思以正途賺取金錢，竟行竊他人財物，惟所
      竊財物價值不高，暨其生活狀況、智識程度與犯罪之動機、目的、手段，及犯
      罪後坦承犯行，尚知悔悟等一切情狀，量處如主文所示之刑，並諭知易科罰金
      之折算標準。至扣案之磚塊一塊係被告於地上隨手撿拾，既非被告所有，亦非
      被告供犯罪所用之物，復非屬違禁物，爰不為沒收之諭知。
據上論斷，應依刑事訴訟法第二百九十九條第一項前段、第三百條，刑法第三百二十
條第一項、第四十七條、第四十一條第一項前段，罰金罰鍰提高標準條例第一條前段
、第二條，判決如主文。
本案經檢察官潘怡華庭執行職務。
中        華        民        國     九十二    年    一    月    七     日
                                  臺灣桃園地方法院刑事第二庭
                                          審判長法  官   徐培元
                                                法  官   錢建榮
                                                法  官   許乃文
右正本證明與原本無異。
如不服本判決，應於判決送達後十日內向本院提出上訴狀( 應附繕本 )，上訴於
臺灣高等法院。
                                                書記官   王曉雁
中        華        民        國      九十二    年    一    月    九    日
附錄本案論罪科刑法條全文：
中華民國刑法第三百二十條
 (普通竊盜罪、竊佔罪)
意圖為自己或第三人不法之所有，而竊取他人之動產者，為竊盜罪，處五
年以下有期徒刑、拘役或五百元以下罰金。
意圖為自己或第三人不法之利益，而竊佔他人之不動產者，依前項之規定
處斷。
前二項之未遂犯罰之。


司法院資訊處製作；財團法人民間司法改革基金會備份。
